臺灣嘉義地方法院刑事判決　　　　　　　　　　　　　九十一年度訴字第四七號
　　公　訴　人　臺灣嘉義地方法院檢察署檢察官
　　被　　　告　甲○○
　　指定辯護人　本院公設辯護人　乙○○
右列被告因公共危險案件，經檢察官提起公訴（九十一年度偵字第三一六五號），本
院判決如左：
    主  文
甲○○連續放火燒燬現有人所在之建築物，未遂，處有期徒刑貳年，緩刑伍年。於緩
刑期內付保護管束。
    事  實
一、甲○○具有「人格障礙」，並患有「合併睡眠及情緒困擾」之精神病症，為精神
    耗弱之人；其基於放火燒燬現有人所在建築物之概括犯意：（一）先於民國（下
    同）九十一年四月十日上午六時許，至現有人所在、坐落在嘉義市○區○○路二
    段六百號之嘉義榮民醫院Ａ棟一樓洗腎室之建築物內，將已點燃之香菸菸蒂擲入
    服務台櫃台下方之紙箱內（內有保麗龍板、塑膠帶等物品）致引火燃燒，隨即為
    醫院人員發覺而以滅火器滅火，造成服務台櫃檯下方遭火燃燒燻黑，而對於醫院
    建築物燒燬未遂；（二）嗣甲○○又於同年月十七日凌晨四時許，至嘉義榮民醫
    院Ａ棟行政區三樓通往四樓之樓梯間，又再點燃塑膠帆布製圍布致起火燃燒．隨
    即為守衛黃甡賢發覺後取水管即時滅火致帆布燒燬及樓梯膠面灼黑，而對於醫院
    建築物燒燬未遂。
二、案經嘉義市警察局第一分局報告台灣嘉義地方法院檢察署檢察官偵查起訴。
    理  由
一、訊據被告甲○○固坦承其確於九十一年四月十日上午六時許在嘉義榮民醫院之Ａ
    棟一樓洗腎室前方走廊服務台下之紙箱內、於同年四月十七日上午四時許在嘉義
    榮民醫院Ａ棟三樓通往四樓之樓梯間，先後以點燃之香菸菸蒂引火燃燒一情不諱
    ，惟辯稱：其並無故意，係因患有精神分裂症致失眠睡不著，乃於夜間散步走到
    榮民醫院內思考事情不小心丟置菸蒂才導致火災；而被告係精神分裂症患者，其
    症狀有幻聽、自語、情緒控制不良、多疑、自我封閉等，且被告經精神鑑定後亦
    認具有人格障礙，合併睡眠與情緒困擾，此種人格障礙具邊緣特質，合併壓力、
    情緒、失眠困擾情形下，可達精神失常狀況，且於住院時已達精神耗弱程度，可
    見被告於案發時之精神狀態已達精神耗弱之程度，應符合刑法第十九條第二項得
    減輕其刑之適用，又本件並未致火災既遂，得減輕之；且被告並無任何前科，係
    因精神障礙、情緒控制不良而涉刑責，依其情狀尚堪同情，若因被告因案服刑，
    恐醫療無法持續而有病情加重之虞等語為辯。
二、經查：（一）關於被告先後於九十一年四月十日上午六時許在嘉義榮民醫院之Ａ
    棟一樓洗腎室前方走廊服務台下、於同年四月十七日上午四時許在嘉義榮民醫院
    Ａ棟三樓通往四樓之樓梯間，先後二次引火一情，被告甲○○於偵查中即已坦稱
    ：「（問：你是否在九十一年四月十日早上六時許在榮民醫院門診大樓一樓洗腎
    室服務台櫃檯下方放火燒燬紙箱等物？提示警卷第十六頁）我是抽菸把菸蒂丟進
    去，因為心情不好，那時我頭腦內有不喜歡的人的聲音，很生氣。」，「（問：
    你喜歡看見火光？）不喜歡，我丟了就走了。」，「（問：是否於九十一年四月
    十七日凌晨四時在榮民醫院Ａ棟大樓三至四樓樓梯間放火燒毀塑膠帆布等物？）
    有，我丟菸蒂燒的。」，「（問：為何去放火？）我從大門進去，再從急診室門
    口進入Ａ棟大樓在醫院內走來走去，莫名其妙就走到放火那地方。」，「我走到
    精神病房邊水溝，再沿著水溝走，再通過一道障礙物，再從大門走出去。」，「
    （問：你知道醫院內有住病患？）知道。」（見偵查卷第十二頁背面至第十四頁
    正面）等語，於本院審理時亦承稱。「（問：對起訴書所載之犯罪事實有何意見
    ？）沒有意見。」，「（問：在警訊偵查訊問中所說的話是否實在？）實在。」
    等語（見本院九十一年八月二十七日審理筆錄）；（二）揆諸上開被告供承內容
    ，核與任職於嘉義榮民醫院政風室之陳金玨於警訊時所指陳：「嘉義榮民醫院一
    樓洗腎室服務台下紙箱（內有保力龍板、塑膠帶等物品）於九十一年四月十日上
    午六時三十分遭人縱火，幸經醫院人員發現立即以滅火器滅火，惟造成服務台櫃
    檯下方遭火燻黑，沒有人員受傷。另於九十一年四月十七日清晨四時在嘉義榮民
    醫院行政區三樓通往四樓工地樓梯間塑膠圍布亦遭人縱火，幸經醫院人員發現立
    即以滅火器及消防水滅火，惟造成三樓通往四樓工地塑膠圍布遭燒毀，本案亦無
    人受傷。」，「因為嘉義榮民醫院內有裝設監錄系統，火警發生後我們院方有調
    閱監視錄影帶觀看，因當時發生火警時間均為夜間清晨時段，出入醫院人員相當
    少，所以我們觀看後發現乙名行跡可疑男子，在火警發時間、地點徘徊，一會兒
    醫院就發生火警了，所以我們醫院所監錄到在院內徘徊可疑男子就是縱火嫌犯。
    」等語（見警卷第六頁正面至第七頁正面）相符；（三）又與證人即於九十一年
    四月十七日凌晨時擔任警衛之黃甡賢於偵查中之證稱：「（問：你於九十一年五
    月三日在嘉市警局第一分局應訊是否為自由意志下據實陳述？）是。」，「（問
    ：九十一年四月十七日上午四時許嘉義榮民醫院發生火災時你有當面看見甲○○
    出現在榮民醫院？）當日早上四時左右，我在樓下急診室裡面有看見甲○○，他
    想要從急診室出去，榮民醫院在晚上九時以後門都關起來，只有急診室門可以進
    出，我看見甲○○走出急診室大門，黃明記從他後方過來，跟我說這個人很可疑
    ，有跟蹤他，我與黃明記走出急診室，看見甲○○往精神科旁邊一條巷子走進去
    ，巷子裡有精神病患種菜的地方，也是榮民醫院的範圍，我們跟到巷子裡的菜園
    就看不到人了，菜園就是圍牆，圍牆出去就是世賢路，事後我覺得可疑，就四處
    看看，結果在Ａ棟一樓的樓梯間就聞道燒焦味，到了一樓我至二樓的轉彎處，就
    看見燒熔的塑膠滴下來，我就趕快拿水管滅火，並通知急診室的小姐，後來黃明
    記才過來幫忙。」，「（問：你在分局中有無指認甲○○？）有，是他沒錯。」
    ，「（問：發生火災的三、四樓平時作何用途？）三樓室行政大樓，辦公用的場
    所，四樓是增建部分，尚未完工，三樓往四樓樓梯口有用木板圍住，還有用帆布
    蓋起來，禁止通行。」等語，亦稱一致；（三）而證人即嘉義榮民醫院警衛黃明
    記於偵查中亦陳稱：「（問：警訊所言實在否？）是」，「（問：你在警察局有
    指證九十一年四月十七日凌晨四時在嘉義榮民醫院內形跡可疑之人就是甲○○？
    並提示警卷十二頁）是。」，「（問：四月十七日是何人先發現火災？）是黃甡
    賢先發現的。」，「（問：失火樓梯間當時有開放工人行走？）當時因為四樓增
    建，所以三樓往四樓的樓梯有封起來。」（見偵查卷第七頁正面至第九頁正面）
    等語亦均相符；（四）此外，關於上開二次引火後之現場燒毀情況，有嘉義榮民
    醫院所提出於九十一年四月十日六時三十分許在嘉義榮民醫院門診大樓一樓洗腎
    室前服務櫃檯下遭燃燒燻黑之之紙箱與櫃檯照片二紙（附於警卷第十六頁正面）
    、於九十一年四月十七日四時許嘉義榮民醫院門診大樓三樓樓梯間遭燃燒燻黑之
    樓梯間照片二紙（附於警卷第十七頁正面）等可資佐證。
三、被告雖辯稱其無故意云云，然揆之本件先後二次遭被告引起火災之時間均為凌晨
    時分（如前所述：第一次為凌晨六時許、第二次為凌晨四時許），且遭引火之處
    所：一處為洗腎室櫃檯下之紙箱內滿佈易燃物、一處為三樓通往四樓之樓梯間人
    煙稀少，被告縱使罹患有精神疾病，然於深夜、凌晨人員往來稀少之際，竟刻意
    在上開易引起火災之處所而為上開即易導致大火之異常行為，顯對於其行為將引
    起火災應有明顯之認識；又隨處丟棄尚未捻熄之菸蒂置放在紙箱、塑膠製品旁，
    極易引發助燃導致火災，乃極為一般之常識，被告明知如此之客觀情狀，又對於
    醫院內有醫護人員、病患使用，係有人所在之處所一情亦坦稱知悉，其顯已認識
    上開所為將可能造成火災之事實，且竟仍積極為之，自係對於發生火災之結果有
    明確之故意，被告所辯無故意云云，顯係事後卸責之語，不足採信；是被告本件
    係故意縱火而犯之，堪以認定。
四、又查：被告所縱火之處所，依據嘉義榮民醫院政風室陳金玨所提供之之醫院建築
    結構圖與黃甡所供陳稱：該醫院係由Ａ、Ｂ、Ｃ、Ｄ、Ｅ五棟大樓相聯，Ａ棟為
    門診及行政大樓，Ｂ、Ｃ、Ｄ棟為病房，Ｅ棟為會議室、檢驗室、加護病房及開
    刀房，為證人黃甡賢證述甚明，並有該院建物平面圖影本四紙附於偵查卷可佐，
    被告二度於該院Ａ棟大樓之一樓洗腎室之櫃檯前及三樓通往四樓之樓梯間縱火，
    均屬現有人所在之建築物為甚明，而被告於縱火時，亦顯然對於該醫院現有病患
    、工作人員等在使用一情，業已供承不諱，已如前述；惟末查：遭被告引火起燃
    之櫃檯下紙箱內、三樓通往四樓之樓梯間，雖均確遭引燃並燒焦燻黑，然尚未引
    致燒毀建築物之結果前即為警衛或醫院人員發覺而滅火得宜致未釀成醫院建築物
    遭燒毀之結果，此有現場照片四紙在卷佐證已如前述，從而，核被告甲○○先後
    二次縱火行為，均係犯刑法第一百七十三條第一項、第三項之放火燒燬現有人所
    在之建築物未遂罪，被告前後二次犯行時間緊接，觸犯構成犯罪要件相同之罪名
    ，顯係基於概括犯意為之，應依刑法第五十六條規定論以連續犯之一罪，並加重
    其刑；又查：經公訴人囑請嘉義榮民醫院就被告於本案縱火時之精神狀態鑑定結
    果略以：「被告係具有人格障礙之精神病患，合併睡眠與情緒困擾，此一人格障
    礙具有邊緣特質，合併壓力、情緒、失眠困擾情形下，可達精神失常之狀況，兼
    以被告自述之縱火情節，可認被告已達精神耗弱之程度」等情，有該院九十一年
    七月十日嘉醫行字第三一六八號函文所附之精神鑑定報告一紙附於偵查卷可稽，
    依上開鑑定報告，被告既於行為之時屬精神耗弱之人，依刑法第十九條第二項規
    定，應減輕其刑；又被告已著手於縱火犯罪行為之實行而尚未燒毀建築物而不遂
    ，為未遂犯，併依同法第二十六條前段、第七十條規定，遞減其刑，並先加重後
    再予遞減輕之；爰審酌被告犯罪之手段頗具危險性，惟其犯罪時有精神耗弱之疾
    病狀況，且其品性、生活狀況、智識程度尚稱正常，犯罪所生之危險雖鉅，然犯
    罪後坦承、態度堪稱良好等一切情狀，量處如主文所示之刑，以示懲儆。又被告
    前未曾受有期徒刑以上刑之宣告，此有本院被告全國前案紀錄表一紙在卷可稽，
    其因一病致罹刑典，事後已坦承犯行，深具悔意，經此刑之宣告後，應知警惕而
    無再犯之虞，本院因認暫不執行其刑為當，予以宣告緩刑五年，用啟自新。又被
    告係患有人格障礙之精神病，既因受緩刑之宣告，被告應於期內受保護管束，以
    利其治療所罹患之精神疾病。
據上論斷，應依刑事訴訟法第二百九十九條第一項前段，刑法第一百七十三條第一項
、第三項，第五十六條，第二十六條、第七十條，第七十四條第一款，第九十三條第
一項，判決如主文。
本案經檢察官古富琪到庭執行職務。
中    華    民    國      九十一      年    九        月      十      日
                                      臺灣嘉義地方法院刑事第三庭
                                          法  官    黃國益
右正本證明與原本無異。
如不服本判決，應於判決送達後十日內，向本院提出上訴狀。
中    華    民    國      九十一      年    九        月      十      日
                                          書記官    林柑杏
附錄法條：
中華民國刑法第一百七十三條
 (放火或失火燒燬現住建築物及交通工具罪)
放火燒燬現供人使用之住宅或現有人所在之建築物、礦坑、火車、電車或
其他供水、陸、空公眾運輸之舟、車、航空機者，處無期徒刑或七年以上
有期徒刑。
失火燒燬前項之物者，處一年以下有期徒刑、拘役或五百元以下罰金。
第一項之未遂犯罰之。
預備犯第一項之罪者，處一年以下有期徒刑、拘役或三百元以下罰金。
